高雄高等行政法院簡易判決
　　　　　　　　　　　　　　　　　　　 96年度簡字第178號
原　　　告　甲○○
被　　　告　財政部高雄市國稅局
代　表　人　乙○○　局長
上列當事人間因綜合所得稅事件，原告不服財政部中華民國96年
3月16日台財訴字第09500598990號訴願決定，提起行政訴訟。本
院判決如下：
    主  文
原告之訴駁回。
訴訟費用由原告負擔。
    事實及理由
一、緣原告93年度取自臺灣省自來水股份有限公司第七區管理處
    （以下簡稱自來水公司）給付薪資所得新臺幣（以下同）1,
    923,833元，於辦理93年度綜合所得稅結算申報時，自行減
    除因提敘一次補發之90、91及92年度薪資所得計672,159元
    （以下簡稱系爭所得）後，申報93年度薪資所得1,251,674
    元，經被告以自來水公司彙報之各類所得扣繳暨免扣繳憑單
    所載之給付總額1,923,833元，併課93年度綜合所得稅。原
    告不服，申請復查，未獲變更，提起訴願，亦遭駁回，遂提
    起本件行政訴訟。
二、原告起訴意旨略以：(一)依據司法院釋字第377號解釋理由書
    ，認為有關個人綜合所得稅課徵，就現行所得稅法令觀之，
    固以個人所得實際取得年度為準，即所謂收付實現原則，惟
    於解釋理由書後段以但書強調，公務員因法定原因停職，而
    於復職時一次補發停職期間之俸給，與納稅義務人「得依己
    意變動其所得給付時間之情形」者不同，此種所得係長期累
    積形成，宜否於取得年度一次按全額課稅，「應」於所得稅
    法修正時予以檢討。易言之，上述解釋對納稅義務人「非得
    依己意變動其所得給付年度」而長期累積形成之所得，如合
    併於所得實現年度核課所得稅，致需適用較高累進稅率並不
    認同，「應」檢討修正所得稅法，始為公平合理。(二)惟被告
    自84年大法官會議做成上開解釋迄今11年餘，未遵依上開解
    釋所強調「非得依己意變動其所得給付年度而長期累積形成
    之所得，一次合併於所得實現年度課稅」之不合理情形，作
    通盤性檢討修正所得稅法，而係以財政部88年8月12日台財
    稅字第000000000號函解釋方式，僅針對「公務員因案停職
    於復職時一次補發停職期間俸給」個案發布之函示，同意按
    所得歸屬年度分年申報核課所得稅。此種便宜行事，罔顧人
    民權益，不符中央法規標準法第6條及第20條規定，難令人
    信服。(三)本件系爭所得係原告依法經長期爭取後，始獲公司
    同意依公務人員俸給法相關法令辦理提敘補發之所得，基於
    原告具公務人員身分，所任職機關亦為公營事業單位，因此
    系爭與前述大法官會議解釋但書強調要求被告應檢討修法之
    「因法定原因停職於復職時一次補發停職期間俸給」所得性
    質相同，均屬因法定原因無法依納稅義務人之意變動其所得
    給付時間，而係長期累積形成之所得。惟訴願決定書稱，本
    件系爭所得不適用財政部88年8月12日台財稅字第000000000
    號函示，卻從未明確指出上述二種所得就「非得依己意變動
    其所得給付期間」及「長期累積形成」二項要件上是否相同
    ，或有何差異？誠無法令原告信服。事實上，原告就本件系
    爭所得於93年申報所得稅時，已私下請益多位國稅局主管人
    員，多認為可援用財政部88年8月12日台財稅字第000000000
    號函示精神辦理，因此原告比照辦理，按所得歸屬年度分年
    申報所得稅，並非無據。(四)又此類所得實與一般可由納稅義
    務人或扣繳義務人調整其所得實現年度者不同，例如與個人
    出售股票，公司對薪資、獎金發放等，通常可依己意調控給
    付期間，且並非長期累積形成之所得相較明顯有別。另所得
    稅法第15條定有所得稅採不同所得級距，按累進稅率課稅之
    規定，顯見所得稅精神為「量能課稅」，期盼達成所得重分
    配之社會公平正義目標。是本件系爭補發所得，並非原告於
    所得實現當年度具有實際能力而獲得之所得，而係因法定原
    因補發以前年度之所得，如併計於所得實現年度課稅，致適
    用較高累進稅率課稅，增加稅賦，顯與量能課稅原則有違，
    故不宜僅就所得稅法第14條及第88條規定，即認為所得稅法
    採收付實現原則申報云云，並聲明求為(一)撤銷訴願決定及原
    處分（含復查決定）。(二)被告應就原告補發之系爭所得作成
    按所得歸屬年度分年申報課徵所得稅之處分云云。被告答辯
    則以：(一)本件原告為自來水公司之員工，93年度取自該公司
    給付薪資所得計1,923,833元，於辦理93年度綜合所得稅結
    算申報時，自行減除因提敘一次補發之90、91及92年度薪資
    所得計672,159元後，申報93年度薪資所得1,251,674元。被
    告以原告93年度取自自來水公司給付薪資所得計1,923,833
    元，其中固含有公司補發提敘晉級之90、91及92年度薪資差
    額672,159元，惟參諸司法院釋字第377號解釋，個人綜合所
    得稅基於量能課稅，採收付實現原則，是個人所得之歸屬年
    度，依所得稅法第14條及第88條規定並參照同法第76條之1
    第1項之意旨，係以實際取得之日期為準，而不問其所得原
    因是否發生於該年度。被告依自來水公司掣發之扣繳憑單所
    填載之給付總額1,923,833元，同額核定原告93年度薪資所
    得，揆諸所得稅法第14條第1項第3類第1款規定，洵無違誤
    。(二)次查，財政部88年8月12日台財稅第000000000號釋函，
    係專就納稅義務人因涉及刑事案件或公務人員懲戒案停職，
    嗣後經判決確定獲准復職時，由服務機關一次補發停職期間
    之薪資所得，有關綜合所得稅如何課徵所作之規定。核該函
    釋之納稅義務人係因案停職，於停職間，又未支領待遇或生
    活津貼者，嗣後既經判決確定獲准復職，其停職原因自始即
    不存在，該一次領取停職期間之薪資所得，與本件原告因薪
    級提敘案追溯生效，於93年度由服務單位追溯一次補發以前
    年度之薪資差額之情形不同，自無援引適用餘地，原告主張
    比照辦理，核無足採。且個人綜合所得稅之課徵，係採收付
    實現原則，參諸司法院釋字第377號解釋意旨，並無違背，
    是本件提敘補發之薪資差額，被告依實際取得年度併課原告
    該年度綜合所得稅，並無不合。(三)至原告稱被告及財政部未
    遵依司法院釋字第377號解釋，作通盤檢討修正所得稅法，
    而僅針對「公務員因案停職於復職時一次補發停職期間俸給
    」個案發布函釋乙節，查前揭司法院釋字第377號解釋，係
    針對個人所得之歸屬年度，按所得稅法之法理所為解釋，認
    財政部賦稅署60年6月2日台稅一發字第368號箋釋與憲法尚
    無牴觸，惟該號解釋之解釋理由書亦提及「公務員因法定原
    因停職，於停職期間，又未支領待遇或生活津貼者，復職時
    一次補發停職期間之俸給，與納稅義務人得依己意變動其所
    得給付時間之情形不同，此種所得係由長期累積形成，宜否
    於取得年度一次按全額課稅，應於所得稅法修正時予以檢討
    ‧‧‧」。嗣財政部以88年8月12日台財稅字第000000000號
    函釋納稅義務人因案停職於復職時一次領取服務機關補發停
    職期間之薪資所得，有關課徵綜合所得稅之規定，並停止適
    用財政部賦稅署60年6月2日台稅一發字第368號箋函。是原
    告主張，容有誤解，併予敘明等語資為抗辯，並聲明求為判
    決駁回原告之訴。
三、按「個人之綜合所得總額，以其全年左列各類所得合併計算
    之：‧‧‧第三類：薪資所得：凡公、教、軍、警、公私事
    業職工薪資及提供勞務者之所得：一薪資所得之計算，以在
    職務上或工作上取得之各種薪資收入為所得額。」為所得稅
    法第14條第1項第3類第1款所明定。次按「個人所得之歸屬
    年度，依所得稅法第14條及第88條規定並參照第76條之1第1
    項之意旨，係以實際取得之日期為準，亦即年度綜合所得稅
    之課徵，僅以已實現之所得為限，而不問其所得原因是否發
    生於該年度。」為司法院釋字第377號解釋可資參照。又「
    核釋納稅義務人因案停職，於復職時一次領取服務機關補發
    停職期間之薪資所得，有關課徵綜合所得稅規定。說明：一
    、納稅義務人因涉及刑事案件或公務人員懲戒案停職，嗣後
    經判決確定獲准復職，由服務機關一次補發停職期間之薪資
    所得，有關應納稅額之計算，依下列規定辦理：‧‧‧(二)納
    稅義務人領取一次補發停職期間之薪資所得，其屬補發以前
    年度部分，應於辦理復職當年度綜合所得稅結算申報時，於
    申報書中註明補發之事實及金額，除檢附相關之扣繳暨免扣
    繳憑單外，並應檢附補發各年度薪資所得明細表，俾供稽徵
    機關計算補徵綜合所得稅。‧‧‧。」經財政部88年8月12
    日台財稅第000000000號函釋在案。
四、本件原告93年度取自自來水公司給付薪資所得1,923,833元
    ，於辦理93年度綜合所得稅結算申報時，自行減除因提敘一
    次補發之90、91及92年度薪資所得計672,159元後，申報93
    年度薪資所得1,251,674元，惟經被告依該筆薪資所得扣繳
    憑單之給付總額1,923,833元，併課93年度綜合所得稅等情
    ，此有原告93年度綜合所得稅結算申報書、被告93年度綜合
    所得稅核定通知書及各類所得扣繳暨免扣繳憑單等附原處分
    卷可稽，堪予認定。而原告提起本件訴訟，無非主張原告於
    93年間因提敘一次補發90、91及92年度薪資所得之系爭所得
    ，依司法院釋字第377號解釋理由書意旨，為「非可依己意
    變動其所得給付年度，且長期累積形成之所得。」如合併於
    所得實現年度核課所得稅，致需適用較高累進稅率，不符量
    能課稅原則等語，資為爭執。
五、惟查，原告93年度取自自來水公司薪資所得1,923,833元，
    固含有補發提敘晉級之90、91及92年度薪資差額計672,159
    元，此有各類所得扣繳暨免扣繳憑單附原處分卷可參，惟參
    諸前揭司法院釋字第377號解釋，個人綜合所得稅基於量能
    課稅，採收付實現原則，是個人所得之歸屬年度，依所得稅
    法第14條及第88條規定並參照第76條之1第1項之意旨，係以
    實際取得之日期為準，而不問其所得原因是否發生於該年度
    。則被告依自來水公司掣發之各類所得扣繳暨免扣繳憑單所
    填給付原告總額為1,923,833元，同額核定原告系爭薪資所
    得，揆諸前揭說明，並無違誤。
六、其次，財政部88年8月12日台財稅第000000000號釋函，係專
    就納稅義務人因涉及刑事案件或公務人員懲戒案停職，嗣後
    經判決確定獲准復職時，由服務機關一次補發停職期間之薪
    資所得，有關綜合所得稅如何課徵所作之規定。查該函釋之
    納稅義務人係因案停職，於停職間，又未支領待遇或生活津
    貼者，嗣後既經判決確定獲准復職，其停職原因自始即不存
    在，該一次領取停職期間之薪資所得，與本件原告因薪級提
    敘案追溯生效，於93年度由服務單位追溯一次補發以前年度
    之薪資差額之情形不同。蓋前者係納稅義務人原來即領有薪
    資所得，惟因案而遭停職，依法未能再支領薪津，嗣後既獲
    准復職，其停職原因自始即不存在，於復職時一次補發停職
    期間之俸給，此與一般納稅義務人「得依己意變動其所得給
    付時間之情形」者不同，而此種所得又係長期累積形成，自
    不宜於取得年度一次按全額課稅；惟後者則係納稅義務人於
    擔任公務員期間其原來職務並無領取提敘晉級之差額薪資請
    求權，嗣因其服務單位依公務人員俸給法及相關法令規定予
    以提敘，並追溯生效，該納稅義務人始取得該項補發提敘前
    薪資之請求權，自應依個人綜合所得係採「收付實現」原則
    ，而於個人所得之歸屬年度核課所得稅，兩者課稅之原因互
    不相同，自無援引適用餘地。是原告主張：系爭所得與因案
    停職，嗣於復職後獲補發薪資差額之情形相同，均屬納稅義
    務人「非得依己意」變動其年度所得及「長期累積形成」之
    所得，自得援用財政部88年8月12日台財稅第000000000號函
    釋精神，將系爭所得分別依所得所屬年度核課所得稅云云，
    容有誤解。
七、至原告訴稱被告未遵依司法院釋字第377號解釋，作通盤檢
    討修正所得稅法，而僅針對「公務員因案停職於復職時一次
    補發停職期間俸給」個案發布函釋云云。惟查，前揭司法院
    釋字第377號解釋，係針對個人所得之歸屬年度，按所得稅
    法之法理所為解釋，認財政部賦稅署60年6月2日台稅一發字
    第368號箋釋與憲法尚無牴觸，惟該第377號解釋之解釋理由
    書亦提及「公務員因法定原因停職，於停職期間，又未支領
    待遇或生活津貼者，復職時一次補發停職期間之俸給，與納
    稅義務人得依己意變動其所得給付時間之情形不同，此種所
    得係由長期累積形成，宜否於取得年度一次按全額課稅，應
    於所得稅法修正時予以檢討‧‧‧」。嗣財政部以88年8月
    12日台財稅字第000000000號函釋納稅義務人因案停職於復
    職時一次領取服務機關補發停職期間之薪資所得，有關課徵
    綜合所得稅之規定，並停止適用財政部賦稅署60年6月2日台
    稅一發字第368號箋函，足見原告此部分之主張，亦不足採
    。
八、綜上所述，原告之主張，均不足採，則被告以自來水公司彙
    報之各類所得扣繳暨免扣繳憑單所載原告93年度薪資所得總
    額為1,923,833元，乃同額核定原告系爭薪資所得，並無違
    誤，復查決定及訴願決定遞予維持，亦無不合。原告提起本
    件訴訟，請求判決撤銷訴願決定及原處分，並請求被告應就
    原告補發之系爭所得作成按所得歸屬年度分年申報課徵所得
    稅之處分，為無理由，應予駁回。又本件為簡易訴訟事件，
    故不經言詞辯論為之。
九、據上論結，本件原告之訴為無理由，爰依行政訴訟法第233
    條第1項、第236條、第200條第2款、第98條第3項前段，判
    決如主文。
中　　華　　民　　國　　96　　年　 　7　　月　 31  　 日
                        第三庭法  官  邱政強
以上正本係照原本作成。
如不服本判決，應於送達後20日內，向本院提出上訴狀並表明上
訴理由，如於本判決宣示後送達前提起上訴者，應於判決送達後
20日內補提上訴理由書（須按他造當事人人數附繕本）。
提起上訴應預繳送達用雙掛號郵票7份（每份34元）。
中　　華　　民　　國　　96　　年　 　7　　月　 31  　 日
　　　　　　　　　　　　　　　書記官  蔡玫芳
附註:
行政訴訟法第235條（第1項、第2項）:
對於適用簡易程序之裁判提起上訴或抗告，須經最高行政法院之
許可。
前項許可，以訴訟事件所涉及之法律見解具有原則性者為限。
